【裁判字號】    98,台抗,323
【裁判日期】    980521
【裁判案由】    違反銀行法等罪駁回聲請發還扣押物
【裁判全文】
最高法院刑事裁定              九十八年度台抗字第三二三號
抗  告  人  甲○○
代  理  人  詹漢山律師（兼送達代收人）
上列抗告人因被告林佳瑞等違反銀行法等罪案件，不服台灣高等
法院台中分院中華民國九十八年二月二十六日駁回其聲請發還扣
押物之裁定（九十八年度聲字第三一七號），提起抗告，本院裁
定如下：
    主  文
抗告駁回。
    理  由
按可為證據或得沒收之物，得扣押之。扣押物未經諭知沒收者，
應即發還；但上訴期間內或上訴中遇有必要情形，得繼續扣押之
，刑事訴訟法第一百三十三條第一項、第三百十七條定有明文。
而是否有繼續扣押之必要，事實審法院本有審酌裁量之權。本件
抗告人甲○○聲請意旨略以：聯合生技國際股份有限公司（下稱
聯合生技公司）負責人林佳瑞等人違反銀行法等罪案件，業經台
灣台中地方法院於民國九十七年九月十二日判決。伊與其他被害
人於九十五年四月間向台灣台北地方法院訴請聯合生技公司返還
投資匯款價金之民事事件，亦經該院以九十五年度重訴字第七○
三號判決伊等勝訴確定在案，伊等已向該院聲請執行聯合生技公
司銀行帳戶內之存款債權，而由該院民事執行處以九十六年度執
寅字第三九四八號強制執行中。本件檢察官所扣押之銀行帳戶內
存款，係聯合生技公司所有，並非本案被告林佳瑞等人所有，且
台灣台中地方法院前揭判決亦認定上開銀行帳戶內之存款全為被
害人之財產，非屬被告所有，而未諭知沒收，故上開銀行帳戶內
之存款債權並無繼續扣押之必要，應即發還，爰依刑事訴訟法第
一百四十二條第一項之規定，聲請發還上述扣押物云云。原裁定
以本件被告林佳瑞等人違反銀行法等罪案件，雖經台灣台中地方
法院判決在案，但業經檢察官及被告分別提起上訴，現由原審法
院審理中。而檢察官前以被告林佳瑞及其所設立之聯合生技公司
於台灣土地銀行復興分行、交通銀行東高雄分行、台灣土地銀行
中正分行、第一商業銀行股份有限公司民生分行、彰化商業銀行
股份有限公司復興分行所設立之綜合存款帳戶內之款項均屬本案
之證據，為可得沒收之物，而依刑事訴訟法第一百三十三條第一
項之規定予以扣押。雖台灣台中地方法院前揭刑事判決並未將上
述扣押物諭知沒收，但該判決既經檢察官及被告分別提起上訴，
目前尚未確定，則上述扣押物仍有留存以供查證之必要，而應繼
續扣押。且本件被害人多達五千五百四十四人，被害總金額亦高
達新台幣五億六千六百八十六萬五千零四十三元，除抗告人外，
其他被害人亦得就本件扣押物主張權利，自無從逕予發還予抗告
人。況上開扣押之銀行存款依卷內資料尚難區辨係何特定被害人
所交付，縱認該扣押款項為被告犯罪所得而應發還予被害人，則
應如何發還亦待審認，是在本案刑事判決尚未確定之前，自無從
逕將扣押之款項發還予一部分被害人，因認於本案判決確定前仍
有繼續扣押以供查證之必要，而駁回抗告人發還扣押物之聲請，
經核於法並無不合。抗告意旨，仍執前詞，指摘原裁定不當，尚
難認為有理由，應予駁回。
據上論結，應依刑事訴訟法第四百十二條，裁定如主文。
中    華    民    國  九十八  年    五    月  二十一  日
                      最高法院刑事第八庭
                          審判長法官  洪  文  章
                                法官  王  居  財
                                法官  郭  毓  洲
                                法官  黃  梅  月
                                法官  邱  同  印
      本件正本證明與原本無異
                                      書  記  官
中    華    民    國  九十八  年    五    月  二十二  日
                                                      V


司法院資訊處製作；財團法人民間司法改革基金會備份。
